臺灣彰化地方法院刑事判決　　　　　　　100年度訴字第911號
公　訴　人　臺灣彰化地方法院檢察署檢察官
被　　　告　吳嘉忠
上列被告因違反毒品危害防制條例案件，經檢察官提起公訴（
100年度毒偵字第512號），本院改依簡式審判程序審理，判決如
下：
    主  文
吳嘉忠施用第一級毒品，累犯，處有期徒刑玖月，扣案之第一級
毒品海洛因壹包（驗餘淨重零點壹陸零捌公克、包裝袋壹個）沒
收銷燬。
    事  實
一、吳嘉忠曾因施用毒品案件，經法院裁定令入戒治處所施以強
    制戒治後，於民國92年10月13日執行完畢釋放，復於上開強
    制戒治執行完畢釋放後5年內，自94年3月間起至同年10月底
    某日止，因分別犯連續施用第一、二級毒品罪，經本院以95
    年度訴緝字第16號判決，各判處有期徒刑1年2月及8月，應
    執行有期徒刑1年8月，嗣經上訴，由臺灣高等法院臺中分院
    （以下簡稱：臺中高分院）以95年度上訴字第1359號判決，
    駁回上訴而確定。入獄執行後，因適逢中華民國九十六年罪
    犯減刑條例施行，上開二罪均經臺中高分院以96年度聲減字
    第127號裁定，減其宣告刑之二分之一，並定應執行刑有期
    徒刑10月確定，於96年7月16日執行完畢。詎仍不知悔改，
    復基於施用第一級毒品海洛因之犯意，於100年2月25日晚上
    11時許，在臺中市臺中火車站廁所內，將毒品海洛因摻水後
    ，以置入針筒注射身體之方式，施用第一級毒品海洛因1次
    。嗣於100年2月26日下午2時40分許，其在彰化縣員林鎮○
    ○里○○路96號前，因另案通緝為警緝獲，警方當場扣得其
    上開施用所剩餘之毒品海洛因1包（驗餘淨重0.1608公克、
    包裝袋1個），並經其同意採集尿液送驗，檢驗結果呈現嗎
    啡之陽性反應。
二、案經彰化縣警察局溪湖分局報告臺灣彰化地方法院檢察署檢
    察官偵查起訴。
    理  由
壹、程序部分：
    被告吳嘉忠所犯之本案犯罪，係死刑、無期徒刑、最輕本刑
    為3年以上有期徒刑以外之罪。其於準備程序就上開被訴事
    實為有罪之陳述，經受命法官告知簡式審判程序之旨，並聽
    取其與公訴人之意見後，本院認無不得或不宜改依簡式審判
    程序進行之情事。爰依刑事訴訟法第273條之1第1項、第284
    條之1規定，裁定由受命法官獨任進行簡式審判程序，先予
    敘明。
貳、實體部分：
一、訊據被告對於上開事實坦承不諱；且警方於100年2月26日對
    被告所採集之尿液，經送檢驗後，結果呈現嗎啡之陽性反應
    ，有彰化縣警察局溪湖分局委託檢驗尿液代號與真實姓名對
    照認證單，及詮昕科技股份有限公司100年5月16日報告編號
    00000000號濫用藥物尿液檢驗報告各1紙在卷可憑；再者，
    被告為警查獲時，經扣案之白色粉末1包，送行政院衛生署
    草屯療養院鑑定後，檢出第一級毒品海洛因之成分（驗餘淨
    重0.1608公克、包裝袋1個），有該院100年3月16日草療鑑
    字第1000300051號鑑定書1份在卷可參。足認被告之自白與
    事實相符，應可採信。本案事證明確，被告上開施用第一級
    毒品之犯行，堪以認定。
二、查被告曾因施用毒品案件，經法院裁定令入戒治處所施以強
    制戒治後，於92年10月13日執行完畢釋放，復於上開強制戒
    治執行完畢釋放後5年內，自94年3月間起至同年10月底某日
    止，因分別犯連續施用第一、二級毒品罪，經本院以95年度
    訴緝字第16號判決，各判處有期徒刑1年2月及8月，應執行
    有期徒刑1年8月，嗣經上訴，由臺中高分院以95年度上訴字
    第1359號判決駁回上訴而確定一節，有本院95年度訴緝字第
    16號判決電腦列印本及臺灣高等法院被告前案紀錄表各1份
    在卷可稽。被告自上開強制戒治執行完畢釋放後，距本案犯
    罪時，其期間雖已超過5年，惟按「毒品危害防制條例於92
    年7月9日修正公布，自93年1月9日施行，其中第20條、第23
    條將施用毒品之刑事處遇程序，區分為『初犯』及『5年內
    再犯』、『5年後再犯』。依其立法理由之說明：『初犯』
    ，經觀察、勒戒或強制戒治後，應為不起訴處分或不付審理
    之裁定；經觀察、勒戒或強制戒治執行完畢釋放後，『5年
    內再犯』者，因其再犯率甚高，原實施之觀察、勒戒及強制
    戒治既已無法收其實效，爰依法追訴或裁定交付審理。至於
    經觀察、勒戒或強制戒治執行完畢釋放後，『5年後再犯』
    者，前所實施之觀察、勒戒或強制戒治已足以遮斷其施用毒
    品之毒癮，為期自新及協助其斷除毒癮，仍適用『初犯』規
    定，先經觀察、勒戒或強制戒治之程序。從而依修正後之規
    定，僅限於『初犯』及『5年後再犯』二種情形，始應先經
    觀察、勒戒或強制戒治程序。倘被告於5年內已再犯，經依
    法追訴處罰，縱其第三次（或第三次以上）再度施用毒品之
    時間，在初犯經觀察、勒戒或強制戒治執行完畢釋放5年以
    後，已不合於『5年後再犯』規定，且因已於『5年內再犯』
    ，顯見其再犯率甚高，原實施之觀察、勒戒或強制戒治，已
    無法收其實效，即應依該條例第10條處罰。」最高法院有97
    年度第5次刑事庭會議決議可循。因被告在上開強制戒治執
    行完畢釋放後5年內，曾再犯如上所述之連續施用第一、二
    級毒品罪，是被告本案所為，仍合於毒品危害防制條例第23
    條第2項所定之追訴要件，自應依法論科。
三、按海洛因為毒品危害防制條例第2條第2項第1款所明定之第
    一級毒品，不得非法持有、施用。核被告所為，係犯毒品危
    害防制條例第10條第1項之施用第一級毒品罪，其為施用第
    一級毒品而持有海洛因之低度行為，已為其施用之高度行為
    所吸收，不另論罪。又被告曾因分別犯連續施用第一、二級
    毒品罪，經本院以95年度訴緝字第16號判決，各判處有期徒
    刑1年2月及8月，應執行有期徒刑1年8月，嗣經上訴，由臺
    中高分院以95年度上訴字第1359號判決，駁回上訴而確定，
    入獄執行後，因適逢中華民國九十六年罪犯減刑條例施行，
    上開二罪均經臺中高分院以96年度聲減字第127號裁定，減
    其宣告刑之二分之一，並定應執行刑有期徒刑10月確定，於
    96年7月16日執行完畢等節，有前揭臺灣高等法院被告前案
    紀錄表在卷可按。被告於上開徒刑執行完畢後，5年以內故
    意再犯本件有期徒刑以上之罪，為累犯，應依刑法第47條第
    1項規定，加重其刑。
四、刑事法所處罰之施用毒品行為，係屬藥物濫用、物質依賴，
    自殘性明顯，侵害性卻隱晦之犯罪。基於施用毒品犯罪此一
    特性，對毒品危害防制條例第10條第1、2項所定施用第一、
    二級毒品罪之刑罰，自不應與一般犯罪之刑罰等量齊觀。因
    此，對於施用毒品之犯罪行為人，刑罰之目的，應側重在幫
    助其遠離毒品及戒除毒癮，俾其重返社會正常生活，故對其
    施以相當期間之徒刑，藉以隔離毒品、戒除依賴即可，過度
    監禁之結果，徒然虛擲其生命，並有浪費國家稅收之虞。爰
    審酌被告曾有竊盜、違反麻醉藥品管理條例、槍砲彈藥刀械
    管制條例、施用毒品及販賣毒品等犯罪前科外，有前揭臺灣
    高等法院被告前案紀錄表在卷可參，素行不佳；其曾因施用
    毒品案件，經執行強制戒治及徒刑後，卻又再犯，顯見其未
    能悔改並記取教訓；惟念及施用毒品犯罪之本質，為戕害自
    我身心健康之行為，尚未嚴重破壞社會秩序或侵害他人權益
    ，以及被告於犯後坦承犯行，態度良好，暨斟酌其犯罪之動
    機、目的、手段、高職肄業之智識程度及所生危害等一切情
    狀，乃量處如主文所示之刑。
五、上開扣案之毒品海洛因1包（驗餘淨重0.1608公克、包裝袋1
    個），為被告本案施用所剩餘之毒品，已據被告供明在卷，
    屬第一級毒品，又其包裝袋無論以何種方式析離，均會有微
    量毒品殘留包裝袋內（法務部調查局93年3月19日調科壹字
    第09300113060號函參照），是該包裝袋亦應視為毒品之一
    部分，爰均依毒品危害防制條例第18條第1項前段規定宣告
    沒收銷燬。
據上論斷，應依刑事訴訟法第273條之1第1項、第284條之1、第
299條第1項前段，毒品危害防制條例第10條第1項、第18條第1項
前段，刑法第11條、第47條第1項，判決如主文。
本案經檢察官高宏銘到庭執行職務。
中    華    民    國   100    年    8     月    8     日
                  刑事第三庭    法  官  陳銘壎
以上正本證明與原本無異。
如不服本判決應於收受判決後10日內向本院提出上訴書狀，並應
敘述具體理由；其未敘述上訴理由者，應於上訴期間屆滿後20日
內向本院補提理由書(均須按他造當事人之人數附繕本)「切勿逕
送上級法院」。
中    華    民    國   100    年    8     月    8     日
                                書記官  楊筱惠
附錄本案論罪科刑法條全文：
毒品危害防制條例第10條第1項
施用第一級毒品者，處6月以上5年以下有期徒刑。